臺灣高雄地方法院刑事判決　　　　　　　95年度訴字第2299號
公　訴　人　臺灣高雄地方法院檢察署檢察官
被　　　告　庚○○
　　　　　　　　　　　號7樓之.
指定辯護人　本院公設辯護人黃文德
上列被告因重傷害案件，經檢察官提起公訴（95年度調偵字第57
號），本院判決如下：
    主  文
庚○○無罪。
    理  由
一、公訴意旨略以：被告庚○○於民國94年4 月25日下午5 時40
    分許，在高雄縣岡山鎮○○路62之2 號奇茶館前，因細故與
    告訴人丙○○發生爭執，告訴人即持機車大鎖毆打被告頭部
    1 下，詎被告竟夥同4 、5 名真實姓名、年籍不詳之男子，
    共同基於重傷害之犯意聯絡及行為分擔，分持木棍及鋁棒等
    物品毆打告訴人，致告訴人受有右腎破裂合併出血性休克、
    雙側血胸、腦震盪合併器質性腦部症候群等傷害，經送醫救
    治後切除其右腎。嗣經警據報前往處理，始循線查獲上情，
    因認被告涉犯刑法第278 條第1 項之重傷害罪嫌。
二、按被告未經審判證明有罪確定前，推定其為無罪；犯罪事實
    ，應依證據認定之，無證據不得認定犯罪事實。又不能證明
    被告犯罪者，應諭知無罪之判決，刑事訴訟法第154 條、第
    301 條第1 項分別定有明文。次按，認定犯罪事實所憑之證
    據，雖不以直接證據為限，間接證據亦包括在內，然而無論
    直接證據或間接證據，其為訴訟上之證明，須於通常一般人
    均不致有所懷疑，而得確信其為真實之程度者，始得據為有
    罪之認定，倘其證明尚未達到此一程度，而有合理之懷疑存
    在時，即難遽採為不利被告之認定，最高法院著有76年臺上
    字第4986號判例可資參照。又依刑事訴訟法第161 條第1 項
    規定，檢察官就被告犯罪事實，應負舉證責任，並指出證明
    之方法。因此，檢察官對於起訴之犯罪事實，應負提出證據
    及說服之實質舉證責任。倘其所提出之證據，不足為被告有
    罪之積極證明，或其指出證明之方法，無從說服法院以形成
    被告有罪之心證，基於無罪推定之原則，自應為被告無罪判
    決之諭知，最高法院亦著有92年臺上字第128 號判例可參。
    末按，告訴人之告訴係以使被告受刑事訴追為目的，是其陳
    述是否與事實相符，仍應調查其他證據以資審認，最高法院
    52年臺上字第1300號判例著有明文。
三、檢察官認被告涉犯前開罪嫌，無非係以被告之供述、告訴人
    之指訴、證人即到場處理警員葉家和之證述及告訴人於財團
    法人義大醫院就診之診斷證明書等為依據。然訊據被告則堅
    詞否認有何上開犯行，辯稱：案發當日，伊與告訴人在奇茶
    館前擦身而過，互相看了一眼，之後伊坐在奇茶館前某輛機
    車上講電話，結果告訴人及其友人就過來表示車子為渠所有
    ，要伊下車，當時伊回話時口氣有比較重，嗣告訴人與其友
    人離開一下子後，告訴人又帶另外2 名友人回到奇茶館，且
    一見到伊，就拿機車大鎖打伊頭部，而當時告訴人該2 名友
    人則在一旁觀看，沒有動手，伊遭告訴人打到頭部後，就覺
    得頭很暈，蹲在馬路旁邊，此時伊在奇茶館內之多名友人，
    有出來與告訴人拉扯，約過5 、6 分鐘，救護車及警察就來
    了，伊和告訴人遂至岡山醫院就醫，伊於整個過程中，均因
    頭暈而對身旁情事無法清楚瞭解，並未出手毆打告訴人，亦
    未叫他人攻擊告訴人，實無本件重傷害犯行等語。經查：
(一)、告訴人於94年4 月25日下午5 時40分許，在高雄縣岡山鎮○○路62之2 號之奇茶館前，於與被告發生衝突後，遭他人攻
    擊、毆打，致其受有雙側血胸、腦震盪合併器質性腦部症候
    群、右腎破裂（嗣經切除）合併出血性休克之傷害等事實，
    業據告訴人於本院審理中證述明確（見本院卷第74至79頁）
    ，並有告訴人於高雄縣立岡山醫院就診之病歷資料（見本院
    卷第52、53頁）、於財團法人義大醫院就診之診斷證明書（
    見偵1 卷第3 、4 頁）在卷可稽，且為被告所不否認，固堪
    認定。而關於被告與告訴人發生衝突之原因，業據告訴人於
    本院審理中證述：案發當日，伊與友人己○○在奇茶館喝完
    飲料走出店外時，己○○不知何故與被告發生口角，嗣伊載
    送己○○至診所治療皮膚疾病後，就約了綽號「文仔」之友
    人戊○○及另1 名綽號「黑豬」之友人，回到奇茶館找被告
    ，當伊找到被告後，就持機車大鎖打被告頭部1 下等語（見
    本院卷第74至79頁），及證人己○○於本院審理中證稱：案
    發當時，伊與告訴人在奇茶館喝完飲料出來，要去診所就診
    時，見到被告坐在伊的機車上，伊遂向被告表示要使用該機
    車，未料被告回話說「不然要怎樣」，但因伊不想惹事，就
    與告訴人一起離開，前往診所就醫，到了診所之後，伊本來
    叫告訴人在外面等伊，但嗣伊接受診療完畢出診所時，就沒
    有見到告訴人了等語（見本院卷第80至82頁）明確，核與被
    告辯述情節相符，則告訴人於案發當日遭他人攻擊受傷前，
    係因被告於同日與證人己○○先有紛爭，嗣告訴人協同友人
    戊○○及另名綽號「黑豬」之友人返回奇茶館尋找被告，方
    進而與被告發生衝突乙節，亦堪認定。
(二)、關於告訴人前開遭攻擊受傷之過程，告訴人雖於警詢中指稱
    ：案發當時，係因被告要搶伊脖子上之項鍊，伊方與被告發
    生互毆，嗣被告並糾眾持木棍及鋁棒毆打伊，而於伊遭毆打
    之過程中，伊有聽到有人說「打死他」云云（見偵2 卷第6
    至8 頁），嗣於偵訊中陳稱：案發之前，係伊友人與被告發
    生爭執，而因伊在走出奇茶館門口時亦遭叫罵，當時被告並
    要伊等一下回來，伊遂於將伊友人載送至診所後，帶了2 名
    朋友回到奇茶館，此時被告方亦有3 、4 個朋友跑出來，問
    伊帶朋友來是否要吵架，而被告並拉伊脖子上的項鍊，伊朋
    友也遭被告同夥抓住，伊見狀要去搭救伊朋友，但卻遭他人
    持鋁棒將伊毆傷云云（見偵1 卷第9 頁），而於本院審理中
    則證述：伊與戊○○、綽號「黑豬」之友人回到奇茶館，並
    持機車大鎖打被告頭部1 下後，被告亦以拳頭還手打伊頭部
    ，但伊此時有無受傷，伊並不清楚，因為當時並沒有什麼感
    覺，而伊打了被告的頭部之後，被告4 、5 名友人就從奇茶
    館出來，手上拿著木棒及鋁棒，將伊友人戊○○、「黑豬」
    抓住，伊見狀遂上前勸阻，結果頭髮就被抓住，並遭該群人
    毆打，但渠等係以徒手或器物攻擊伊、被告有無參與毆打行
    為，伊並不清楚，當時伊並沒有看到被告在何處，但伊有聽
    到被告說「打嚴重一點、打給他死」，嗣伊被打倒在地，係
    由到場處理之員警將伊送至醫院就醫云云（見本院卷第74至
    79頁），是告訴人關於其與被告發生衝突之原因，於警詢中
    係稱被告要行搶其項鍊所致，要與其於本院審理中所述（即
    本院上開所認定之事實）不相一致；又其就對其為攻擊、毆
    打之人，係於其持機車大鎖攻擊被告之前即已出現，或係於
    其持機車大鎖攻擊被告後，方自奇茶館內出來？先後所述亦
    不相符，則其陳稱被告有糾眾對其施以攻擊、造成其受有上
    開傷害乙節是否可信？有無可能因為本件衝突是被告所引起
    ，而於無法知悉真正加害人係何人之情形下，即謂被告有參
    與本件犯行？即非無疑。
(三)、依告訴人前開於本院審理中之證述及被告所持之辯解，告訴
    人係於持機車大鎖攻擊被告頭部後，方突然遭被告在奇茶館
    內之多名不詳姓名友人出來毆擊成傷之事實，應堪認定，準
    此，告訴人遭人攻擊既屬突發事件，衡情被告即無事先與該
    等攻擊告訴人之人共謀傷害告訴人之可能；又被告遭告訴人
    持機車大鎖攻擊後，因而受有頭皮外傷、頭皮裂傷（3 公分
    ×2 公分）等傷害之事實，有被告在高雄縣立岡山醫院就診
    之診斷證明書、病歷資料附卷可佐（見偵2 卷第21頁、見本
    院卷第54、55頁），則被告稱其遭告訴人攻擊後，因頭暈無
    法出手打告訴人，亦無法出聲糾眾攻擊告訴人乙節，即非無
    據；且依證人葉家和於偵訊中所述：伊到場處理時，被告還
    留在現場，其他攻擊告訴人之人則均已逃逸，無法查知身分
    等語（見偵4 卷第5 、6 頁），益徵被告確實有因頭部受傷
    而無法自由行動之情，否則其當得如同下手攻擊告訴人之人
    一般，於警方人員到現場處理之前，迅速逃離該處，以避免
    日後多生紛爭；此外，經本院傳喚證人戊○○、證人即奇茶
    館負責人乙○○、證人即案發當時在奇茶館內消費之顧客丁○○到庭作證，渠等均未證述被告有出手毆打告訴人，或出
    聲糾眾攻擊告訴人之情（見本院卷第97至104 頁、第141 至
    143 頁），自難遽認被告有何造成告訴人受有前開傷害之犯
    行。
(四)、至證人葉家和於偵訊中證述：案發當日，伊接獲通報至現場
    處理時，見到告訴人倒在地上，被告則在一邊，該處並遺留
    有1 個機車大鎖，當時被告有向伊表示，告訴人找了一批人
    要打他們，但打不過他們，反而被他們打倒在地等語（見偵
    4 卷第5 、6 頁），依證人葉家和上開證詞，至多僅能證明
    被告與告訴人雙方均有聚眾互毆之情，然渠等間係如何聚集
    同夥？被告有無出聲糾眾攻擊告訴人？甚或自行出手而參與
    攻擊告訴人之行為？均無從由證人葉家和前開證詞加以論斷
    ，自無從以之為何不利於被告之認定。
四、綜上，檢察官認被告涉犯前開犯行所憑之證據，除告訴人前
    揭先後有所不一之指訴外，並無其他充足之佐證，可資證明
    告訴人所述確然與事實相符，是尚未達於通常一般之人均不
    致有所懷疑，而得確信其為真實之程度，依刑事訴訟制度「
    倘有懷疑，即從被告之利益為解釋」、「被告應被推定為無
    罪」之原則，即難據以為被告不利之認定。此外，復查無其
    他積極之證據，足資認定被告有何檢察官所指之上開犯行，
    自屬不能證明被告犯罪，依首開說明，自應為被告無罪之諭
    知。
據上論斷，應依刑事訴訟法第301 條第1 項，判決如主文。
本案經檢察官甲○○到庭執行職務。
中　　華　　民　　國　　96　　年　　5 　　月　　8 　　日
                  刑事第五庭    審判長法　官 李嘉興
                                      法  官 張金柱
                                      法  官 陳君杰
以上正本證明與原本無異。
如不服本判決，應於判決送達後10日內，向本院提出上訴狀。
中　　華　　民　　國　　96　　年　　5 　　月　　8 　　日
                                      書記官 陳昱良
